【裁判字號】    99,再更,1
【裁判日期】    990329
【裁判案由】    再審之訴
【裁判全文】
臺灣板橋地方法院民事判決               99年度再更字第1號
再審原告    甲○○
再審被告    乙○○○
上列當事人間請求不動產所有權移轉登記事件，再審原告對於中
華民國97年1月31日本院96年度訴字第1804號民事確定判決提起
再審之訴，本院判決如下：
    主  文
再審之訴駁回。
再審訴訟費用由再審原告負擔。
    事實及理由
一、按再審之訴應於30日之不變期間內提起。前項期間，自判決
    確定時起算。但再審之理由知悉在後者，自知悉時起算。但
    自判決確定後已逾5年者，不得提起，民事訴訟法第500條第
    1、2項定有明文。經查再審原告對民國97年1月31日本院96
    年度訴字第1804號確定判決（下稱原確定判決）提起本件再
    審之訴，再審原告主張其於「98年5月4日」始發現「再審被
    告在另案承認96年4月4日錄音譯文為真正之言詞辯論筆錄」
    （下稱另案98年5月4日言詞辯論筆錄）之未經斟酌之證物，
    而知悉民事訴訟法第496條第1項第13款再審事由。故其於98
    年5月27日以前開事由提起本件再審之訴部分，應認未逾30
    日不變期間，合先敘明。
二、再審原告提起本件再審之訴，無非以：門牌號碼臺北市○○
    街26巷5弄6號3樓房屋及坐落基地（下稱系爭不動產）原為
    再審原告之祖父鍾隆津所有，而在生前即贈與予伊。原法院
    認再審原告無法證明鍾隆津生前有贈與系爭不動產之意思表
    示，以96年度訴字第1804號判決駁回伊之請求確定。然再審
    被告於98年5月4日在另案臺灣臺北地方法院97年度訴字第58
    87號返還借用物事件（下稱另案）之言詞辯論庭上，承認96
    年4月4日錄音譯文之真正，即承認鍾隆津生前贈與系爭不動
    產予再審原告之事實。是前開證物倘經斟酌再審原告可獲有
    利之裁判，爰依民事訴訟法第496條第1項第13款規定，提起
    本件再審之訴，求為判決：(一)原確定判決廢棄。(二)再審被告
    應將系爭不動產移轉登記予再審原告。
三、按民事訴訟法第496條第1項第13款所謂『發現未經斟酌之證
    物或得使用該證物者』係指前訴訟程序事實審言詞辯論終結
    前已存在之證物，因當事人不知有此，致未經斟酌，現始知
    之，或雖知有此而不能使用，現始得使用者而言。若在前訴
    訟程序事實審言詞辯論終結前尚未存在之證物，即無所謂發
    現或得使用新證物可言（最高法院判決77年度台上字第776
    號判決意旨參照）。查本件再審原告所稱「未經斟酌之證物
    」（即另案98年5月4日言詞辯論筆錄），既於98年5月4日始
    存在，而非前訴訟程序事實審最後言詞辯論期日（96年12月
    28 日）前已存在之證物，按諸前開判決意旨，本無所謂發
    現或得使用新證物可言，是再審原告執此證物，依民事訴訟
    法第496條第1項第13款規定，提起本件再審之訴，已難認有
    理由。
四、遑論，縱由96年4月4日錄音譯文之真正，可推得再審原告之
    祖父生前確有贈與系爭不動產予再審原告之意。依民法第40
    8條第1項前段規定既許贈與人於贈與物之權利移轉前，得撤
    銷其贈與。再審被告（即鍾隆津之繼承人），復已於前訴訟
    程序中撤銷該贈與之意思表示（見本院96年度訴字第1804
    號卷第36頁），則前開證物縱經斟酌，亦無法使再審原告受
    較有利之裁判。
五、綜上所述，原確定判決並無再審原告所指民事訴訟法第496
    條第1項第13款再審事由，故再審原告提起本件再審之訴，
    與法律所定再審事由要件相悖，顯無再審理由，爰依民事訴
    訟法第502條第2 項之規定，不經言詞辯論，逕予判決駁回
    之。
六、據上論結，本件再審之訴顯無理由，依民事訴訟法第502條
    第2項、第78條，判決如主文。
中    華    民    國    99    年    3    月    29    日
                  民事第一庭    法  官  黃信滿
以上正本係照原本作成
如對本判決上訴，須於判決送達後20日內向本院提出上訴狀
中    華    民    國    99    年    3    月    29    日
                                書記官  莊琬婷

司法院資訊處製作；財團法人民間司法改革基金會備份。
